【裁判字號】    97,交簡上,12
【裁判日期】    970528
【裁判案由】    公共危險
【裁判全文】
臺灣臺北地方法院刑事判決            97年度交簡上字第12號
檢  察  官  臺灣臺北地方法院檢查署檢察官
上  訴  人
即  被  告  甲○○
上列上訴人即被告因公共危險案件，不服本院臺北簡易庭96年度
北交簡字第2855號中華民國96年12月07日所為第一審刑事簡易判
決（原起訴案號：臺灣臺北地方法院檢察署96年度偵字第17411
號），提起上訴，本院管轄之第二審合議庭判決如下
    主  文
上訴駁回。
    事  實
一、甲○○分別於民國89年11月間、90年07月間、90年10月間曾
    因公共危險案件，經本院臺北簡易庭90年度北交簡字第296
    號、90年度北交簡字第3247號、91年度北交簡字第1415判決
    ，分別判處罰金一萬元、拘役三十日、罰金二萬九千元確定
    ，復於93年04月間因公共危險案件，經本院臺北簡易庭93年
    度北交簡字第947 號判決判處有期徒刑四月確定，於95年10
    月14日易科罰金執行完畢。猶不知悔改，於96年07月31日晚
    間21時許，在臺北市○○路與友人飲用2、3瓶啤酒後，已不
    能安全駕駛動力交通工具，詎甲○○竟仍於翌日即96年8月1
    日凌晨0時許，騎乘車號BGW-832號重型機車上路，嗣於同日
    凌晨0時2分許，在臺北市○○路○段358巷口，經警攔檢測其
    呼氣酒精濃度達每公升0.67毫克，始悉上情。
二、案經臺北市政府警察局信義分局報告臺灣臺北地方法院檢查
    署檢察官偵查後，聲請簡易判決處刑。
    理  由
一、按被告以外之人於審判外之言詞或書面陳述，除法律有規定
    者外，不得作為證據；又被告以外之人於審判外之陳述，雖
    不符合同法第159條之1至第159條之4之規定，但經當事人於
    審判程序同意作為證據，法院審酌該言詞陳述或書面陳述作
    成時之情況，認為適當者，亦得為證據。當事人、代理人或
    辯護人於法院調查證據時，知有第159條第1項不得為證據之
    情形，而未於言詞辯論終結前聲明異議者，視為有前項之同
    意，刑事訴訟法第159條第1項及第159條之5分別定有明文。
    本案資以認定被告犯罪事實之刑法第185條之3案件測試觀察
    紀錄表、生理平衡檢測表、臺北市政府警察局舉發違反道路
    交通管理事件通知單，均為警員就本件個案所製作之文書，
    其性質屬傳聞證據，然當事人於言詞辯論終結前對於上開傳
    聞證據並未提出異議，本院審酌上開證據資料製作時之情況
    ，並無違法不當及證明力明顯過低之瑕疵，認以之作為證據
    應屬適當，揆諸刑事訴訟法第159條之5規定，前揭證據資料
    均有證據能力。又酒精濃度測定值數據單則係機械之方式測
    試後自動列印，並非依憑人之記憶再加以轉述而得，要非供
    述證據，無「傳聞證據排除法則」之適用，此外，復無證據
    證明有何偽造、變造或違法取得之情事，且與檢察官主張之
    事實具有關聯性，則該酒精濃度測定值數據單亦有證據能力
    。
二、訊據上訴人即被告甲○○對於上揭時間，伊有騎乘車號BGW-
    832號重型機車上路，在臺北市○○路○ 段358巷口，經警攔
    檢測其呼氣酒精濃度達每公升0.67毫克等事實，固於本院審
    理時自承不諱，惟矢口否認有何公共危險犯行，辯稱：被查
    獲當時，伊言語、神態、精神狀況正常，生理平衡檢測亦均
    合格，查獲當時所測得酒精濃度呼氣值雖為每公升0.67毫克
    ，但因伊本身體質之關係，並無達不能安全駕駛動力交通工
    具之情事。且本案係因巷內呼叫計程車困難，被告為幫助行
    動不便之友人，才搭載該友人至巷口準備搭車，孰料未至巷
    口即遭警查獲，然被告行為動機是出於幫助朋友。被告因貪
    圖一時方便而遭判處有期徒刑六月，心中懊惱不已，並大徹
    大悟，決心痛改前非，而因家道中落又失業中，卡債纏身，
    尚須負擔家計，無法負擔如此鉅額之易科罰金，請求從輕量
    刑等語。
三、經查：
  (一)被告於96年07月31日晚間21時許，在臺北市○○路與友人飲
    用2、3瓶啤酒後，於翌日即96年8月1日凌晨0 時許，騎乘車
    號BGW-832 號重型機車上路，嗣於同日凌晨0時2分許，在臺
    北市○○路○段358巷口，經警攔檢測其呼氣酒精濃度達每公
    升0.67毫克乙情，業據被告所自承，並有臺北市政府警察局
    舉發違反道路交通管理事件通知單、酒精濃度測定值數據單
    、臺北市政府警察局交通警察大隊信義分隊生理平衡檢測表
    與刑法第185條之3案件測試觀察紀錄表附卷可證（分別見偵
    查卷第10、15、16頁），堪信為真實。
  (二)被告雖以前揭情詞置辯，惟查獲當時其呼氣酒精濃度高達每
    公升0.67毫克，且按刑法第185條之3所規定服用酒類，不能
    安全駕駛動力交通工具而駕駛者，應負刑事責任，揆其立法
    目的在藉抽象危險犯之犯罪構成要件，以嚇阻酒後駕車者對
    道路交通安全之危害，本不以發生實害為必要，而所謂不能
    安全駕駛之認定，並無一定之數值可供界定，而係由法院以
    一般社會通念之客觀標準，足生公共危險時即為已足。目前
    行政機關所取締酒後駕車之參考標準，係依法務部於88年05
    月10日邀集司法院刑事廳、交通部、行政院衛生署、內政部
    警政署及中央警察大學等機關開會，所為凡呼氣酒精濃度逾
    每公升含0.55毫克時，即屬不能安全駕駛之決議。上開會議
    決議本身屬檢警取締酒後駕車之參考，固無拘束法院之效力
    ，惟以上開會議決議所採之標準，係參考美國、德國及日本
    等國家所進行之酒精濃度與精神狀態之測試實驗，亦即各項
    實驗均發現凡呼氣中酒精濃度達每公升0.55毫克時，就人之
    生理方面，已產生視覺反應遲鈍、影像不能集中、同時不能
    看清前方路況及車旁照後鏡等狀況，即駕駛能力已受有影響
    。再按當人飲酒後，若以呼氣酒精濃度測試器測得之呼氣濃
    度達到每公升0.50毫克時，將造成輕到中度中毒症狀，出現
    反應較慢，感覺減低，影響駕駛之狀況；達到每公升0.75毫
    克時，思考與個性行為均會改變乙節，亦有行政院國軍退除
    役官兵輔導委員會臺北榮民總醫院88年8月5日（88）北總內
    字第26868號函文可按（見96年度北交簡字第2855號卷第8、
    9 頁）。從而，被告為警查獲時測得呼氣中酒精濃度達每公
    升0.67毫克，則有反應較慢，感覺減低，將影響駕駛之情事
    ，堪認被告於服用酒類後，其反應能力及感覺能力均不如常
    ，已達不能安全駕駛動力交通工具之程度，被告前揭所辯，
    顯屬卸責之詞，不足採信。
  (三)綜上，本件事證明確，被告犯行洵堪認定，應依法論科。
四、查被告行為後，刑法第185條之3於97年1月2日經總統華總一
    義字第09600177841 號令修正公布，並於同年1月4日生效。
    而修正前刑法第185條之3規定：「服用毒品、麻醉藥品、酒
    類或其他相類之物，不能安全駕駛動力交通工具而駕駛者，
    處1年以下有期徒刑、拘役或3萬元以下罰金。」，修正後刑
    法第185條之3則規定：「服用毒品、麻醉藥品、酒類或其他
    相類之物，不能安全駕駛動力交通工具而駕駛者，處1 年以
    下有期徒刑、拘役或科或併科15萬元以下罰金。」，二相比
    較，以舊法有利於被告，依刑法第2條第1項前段規定，自應
    適用97年1月2日修正前刑法第185條之3服用酒類，不能安全
    駕駛動力交通工具而駕駛罪處斷。
五、核被告所為，係犯97年1月2日修正前刑法第185條之3服用酒
    類，不能安全駕駛動力交通工具而駕駛罪。又被告有事實欄
    所載前案犯罪科刑並執行完畢之情形，有臺灣高等法院被告
    前案紀錄表1 份在卷可查，其受有期徒刑執行完畢後，五年
    內故意再犯有期徒刑以上之本罪，為累犯，應依刑法第47條
    第1項之規定加重其刑。
六、原審認被告犯行事證明確，並審酌被告素行狀況、犯罪原因
    、家境、教育程度、工作狀況、犯罪後態度、其行為對交通
    安全所造成不影響等一切情狀，並依刑事訴訟法第449條第1
    項前段、第3項（漏載第3項）、第454條第2項，（97年1月2
    日修正前）刑法第185條之3、第47條第1項、第41條第1項前
    段，刑法施行法第1條之1（漏載刑法施行法第1條之1），逕
    以簡易判決量處有期徒刑六月，並諭知易科罰金之折算標準
    ，經核認定事實適用法律並無不法，量刑亦稱妥適。被告上
    訴意旨否認犯罪及認原審論罪科刑不當，自無理由，應予駁
    回。至原審雖未及比較適用新舊法，然經本院比較新舊法結
    果認舊法有利於行為人（被告），則原判決適用行為時法即
    修正前刑法第185條之3論罪科刑，與本院認定之結果既無不
    同，當不構成撤銷之事由（最高法院95年度台上字第4112號
    判決意旨參照），附此敘明。
據上論斷，應依刑事訴訟法第455之1 條第1項、第3項、第368條
，判決如主文。
本案經檢察官簡逸薇到庭執行職務
中    華    民    國    97    年    5     月    28    日
                  刑事第五庭    審判長法  官  黃程暉
                                      法  官  何俏美
                                      法  官  賴秀蘭
以上正本證明與原本無異。
不得上訴。
                                      書記官  游秀珠
中    華    民    國    97    年    6     月    5     日
附錄本案論罪科刑法條：
97年1 月2 日修正公布前中華民國刑法第185條之3：
服用毒品、麻醉藥品、酒類或其他相類之物，不能安全駕駛動力
交通工具而駕駛者，處1年以下有期徒刑、役拘或30,000元以下
罰金。


司法院資訊處製作；財團法人民間司法改革基金會備份。
